臺灣高雄地方法院刑事判決　　　　　　 96年度交訴字第237號
公　訴　人　臺灣高雄地方法院檢察署檢察官
被　　　告　乙○○
上列被告因業務過失致死案件，經檢察官提起公訴（96年度偵字
第23119 號），被告於準備程序為有罪之陳述，本院合議庭裁定
由受命法官行簡式審判程序，判決如下：
    主    文
乙○○犯業務過失致人於死罪，處有期徒刑柒月，緩刑年。
    事    實
一、乙○○以養殖魚類為業，駕駛汽車為其載送魚苗之附隨業務
    ，於民國96年7 月27日上午7 時30分，駕駛車牌號碼UZ─61
    9 號自用大貨車載送魚苗，欲前往高雄縣永安鄉之漁塭養殖
    ，沿高雄縣林園鄉○○路由南往北行駛，行經該路與忠孝東
    路口，本應注意其車前狀況，隨時採取必要安全措施，而依
    當時天候晴、日間自然光線、路面無缺陷、視距良好等狀況
    ，又無不能注意之情形，乃竟未注意其相當距離之前方，對
    向車道有由北往南之喬志源（未取得機車駕駛執照）正騎乘
    車號OKC-023 之重型機車，未注意車前狀況、未讓直行大貨
    車先行通過，貿然左轉進入忠孝東路，致乙○○至該路口發
    現急採煞車向右閃避不及，該部大貨車車頭乃撞擊機車右側
    車身，致喬志源倒地而受有右顱骨多處骨折、腦挫傷、氣腦
    、廣泛蜘蛛網膜下出血、右側肩胛骨骨折、肺挫傷及雙側肋
    骨多處骨折、右側腓骨骨折、後枕部裂傷、上下肢多處擦傷
    及裂傷等傷害，經送醫後不治死亡。乙○○於事發後下車停
    留現場協助救護，委請附近超商人員報請救護車將喬志源送
    醫，且於員警到場處理時坦承為肇事者，並接受裁判。
二、案經高雄縣警察局林園分局移送臺灣高雄地方法院檢察署檢
    察官偵查起訴。
    理    由
一、按被告所犯係死刑、無期徒刑、最輕本刑為3 年以上有期徒
    刑以外之罪，其於準備程序就前揭被訴事實為有罪之陳述，
    經受命法官告知簡式審判程序之旨，並聽取被告與公訴人之
    意見後，本院認無不得或不宜改依簡式審判程序進行之處，
    爰依刑事訴訟法第273 條之1 第1 項、第284 條之1 ，裁定
    本件由受命法官獨任進行簡式審判程序，合先敘明。
二、上開事實，業據被告於警詢、檢察官偵訊及本院審理時坦承
    不諱，核與告訴人丙○○之指訴相符，並有移送機關道路交
    通事故現場圖及調查報告表(一)、(二)、交通事故紀錄表各1 紙
    及肇事現場照片14紙在卷可資佐證。再被害人喬志源係因本
    件車禍致受有如事實欄所示之傷害而死亡，業經臺灣高雄地
    方法院檢察署檢察官督同法醫師相驗明確，製有相驗屍體證
    明書、驗斷書及勘驗筆錄各1 份在卷足憑。
三、次按汽車行駛時，駕駛人駕駛汽車應注意車前狀況，並隨時
    採取必要之安全措施；汽車行駛時，轉彎車應讓直行車先行
    ，此為道路交通安全規則第94條第3 項、第102 條第7 款定
    有明文。被告於上揭時地駕車，本應注意上揭規定，且依當
    時情形，又無其他不能注意之情事，竟疏未警戒車前人車動
    態，採取適當之安全措施致肇車禍，使被害人因之受創死亡
    ，其有過失，亦屬顯然，被告亦自承其有過失在卷。再本件
    偵查中經送台灣省高屏區車輛行車事故鑑定委員會鑑定肇事
    責任結果，其鑑定意見書雖以被告駕駛大貨車並無肇事因素
    等語（參偵卷第10頁）。惟查：
  (一)自系爭路口監視錄影帶觀之，事故當日上午7 時31分29秒，
    本案被告行駛鳳林路距離北上停車線約40公尺處，已得發現
    前方對向車道被害人喬志源正在左轉彎，而同時分30秒，被
    告到達上開路口停車線處，喬志源已左轉彎進入忠孝東路（
    約在前方之鳳林路內、外側快車道分道線延伸線附近），被
    告始採取閃避動作，因而煞車不及發生撞擊等情，此有附近
    超商路口監視錄影帶翻拍照片3 紙可資比對（參偵卷第14、
    15頁），再對照被告駕駛大貨車之煞車痕（長6.8 公尺）起
    點，距離鳳林路北上停車線達10.5公尺（8.1 ＋2.4 ＝10.5
    ），有警卷道路交通事故現場圖在卷可稽，被告顯係疏於注
    意車前狀況，未及時採取煞車措施所致，被告於本院審理亦
    坦承此部分過失情形等語明確（參本院卷第32頁），印證相
    符，是上開肇事責任鑑定結果就此尚不可採，應予敘明。
  (二)再系爭路口鳳林路由北往南左轉忠孝東路處，並未劃設機車
    停等區○○○○○路口現場照片在卷可稽（參偵卷第16頁）
    ，則該鑑定意見書以被害人喬志源有違反機車應二段式左轉
    彎規定之過失等語，尚乏實據；惟被害人喬志源為對向車道
    車輛，其與有未注意車前狀況、轉彎車未讓直行車先行之過
    失，有上開事故現場圖及現場照片在卷足參，亦堪認定。
  (三)又被告之未盡注意義務而有上開過失行為，與被害人因本件
    車禍死亡結果間，顯有相當因果關係，亦屬明確。是本件被
    告有過失致人於死之犯行，洵堪認定，應予依法論科。
四、再按刑法第276 條第2 項業務上過失致人於死罪，以行為人
    之過失，係基於業務上行為而發生者為限，而所謂業務，係
    指個人基於其社會地位繼續反覆所執行之事務，包括主要業
    務及其附隨之準備工作與輔助事務在內。本件被告乙○○考
    領有普通大貨車駕駛執照，平時以養殖魚類為業，而駕駛大
    貨車載送魚苗為其附隨業務，業據其供明在卷，其為從事業
    務之人，核其於載運魚苗駕車業務上肇事致被害人喬志源死
    亡，所為係犯刑法第276 條第2 項之業務過失致人於死罪。
    被告於肇事後未被有偵查犯罪職權之機關或公務員發覺前，
    停留於現場協助救護，並委請附近超商人員報請救護車將被
    害人送醫，且於員警到場處理時坦承為肇事者，並接受裁判
    ，有警卷內交通事故肇事人自首情形紀錄表在卷足參，是其
    符合自首要件，依刑法第62條前段規定，予以減輕其刑。爰
    審酌被告因業務上過失致被害人死亡，固有不該，惟念其一
    時疏於注意而肇事，惡性非重，而被害人與有過失，且被告
    事後已積極與被害人家屬達成和解，除領取強制保險金150
    萬元外，並已賠償付清被害人家屬新台幣40萬元等情，此有
    告訴人丙○○於本院陳明在卷，並有和解書及收據各1 份在
    卷可憑等一切情狀，酌情量處如主文所示之刑。末查被告前
    未曾因故意犯罪受有期徒刑以上刑之宣告，有臺灣高等法院
    被告前案紀錄表在卷可參，其經此警、偵、審程序及刑之宣
    告，當知警惕，而信無再犯之虞，本院認其所受之宣告刑以
    暫不執行為適當，爰併諭知緩刑3 年，以勵自新。
據上論斷，應依刑事訴訟法第273 條之1 第1 項、第284 條之1
、第299 條第1 項前段，刑法第276 條第2 項、第62條前段、第
74條第1 項第1 款，刑法施行法第1 條之1 ，判決如主文。
本案經檢察官甲○○到庭執行職務
中　　華　　民　　國　　96　　年　　12　　月　　24　　日
                  刑事第三庭    法　官  李昆南
以上正本證明與原本無異。
如不服本判決應於收受本判決後10日內向本院提出上訴書狀，並
應敘述具體理由，如未敘述上訴理由者，應於上訴期間屆滿後20
日內補提理由書狀於本院（均須按他造當事人之人數附繕本）「
切勿逕送上級法院」。
中　　華　　民　　國　　96　　年　　12　　月　　24　　日
                                書記官  黃美玲
附錄本判決論罪之法條：
刑法276條第2項
從事業務之人，因業務上之犯前項之罪者，處5 年以下有期徒刑
或拘役，得併科3000元以下罰金。
